最高法院刑事判決　　　　　　　　　 111年度台上字第1265號
上　訴　人　林志軒



上列上訴人因加重詐欺等罪案件，不服臺灣高等法院臺中分院中
華民國110 年9月30日第二審判決（110年度金上訴字第1319號，
起訴案號：臺灣苗栗地方檢察署108 年度少連偵字第63號），提
起上訴，本院判決如下：
    主  文
上訴駁回。
    理  由
一、刑事訴訟法第377 條規定：上訴於第三審法院，非以判決違
    背法令為理由，不得為之。是提起第三審上訴，應以原判決
    違背法令為理由，係屬法定要件。如果上訴理由書狀並非依
    據卷內訴訟資料，具體指摘原判決不適用何種法則或如何適
    用不當，或所指摘原判決違法情事，顯與法律規定得為第三
    審上訴理由之違法情形不相適合時，均應認其上訴為違背法
    律上之程式，予以駁回。而原判決是否違法，與上訴是否以
    違法為理由，係屬二事。本件原審審理結果，認為上訴人甲
    ○○有其犯罪事實欄及其附表（下稱附表）甲所載犯三人以
    上共同詐欺取財罪、洗錢防制法第14條第1 項之一般洗錢、
    同法第15條第1項第2款之特殊洗錢等犯行明確，因而撤銷第
    一審關於上訴人之科刑判決，改判仍依想像競合犯之規定，
    從一重論處上訴人犯三人以上共同詐欺取財之罪刑（3 罪）
    ，並諭知相關之沒收、追徵，已詳敘其認定犯罪事實及諭知
    沒收、追徵所憑之證據及理由。
二、證據之取捨及事實之認定，均為事實審法院之職權，倘其採
    證認事並未違背證據法則、經驗法則或論理法則，復已敘述
    其憑以判斷之心證理由，即不能任意指為違法。又證人先後
    證述不一或相互間有所歧異時，法院仍應本於證據法則，依
    自由心證予以斟酌，非謂一有歧異或矛盾，即應認其全部均
    為不可採信。而補強證據乃為增強或擔保實質證據證明力，
    用以影響實質證據證明力程度之證據，是所補強者，非以事
    實之全部為必要，只須補強證據與證明主要事實存否之實質
    證據相互利用，綜合判斷，能保障實質證據之真實性，於事
    實之認定已無合理之懷疑，即屬充分。另事實審採證及事實
    之認定，若係結合數個證據作綜合之判斷者，雖其構成分子
    之單一證據，尚不足以單獨證明全部事實，但如各證據間具
    有互補性或關聯性，事實審法院就該數個證據，經綜合歸納
    之觀察，佐以間接事實及經驗法則，對於事實所為之證明，
    倘已達確信之心證，即不得僅以其中部分單一證據之證明力
    猶有未足，而指摘判決為違法。而若證據之調查已屬充分而
    達事證已臻明確之程度，則事實審就不足以影響判決本旨部
    分，未贅予無益之調查或說明，亦與應調查之證據未予調查
    或判決理由不備之違法有別。
三、本件原判決主要依憑證人陳○德（名字、年籍詳卷）之供證
    、上訴人之部分供述，及卷附許景筑之中華郵政草屯碧山郵
    局帳戶之交易明細表、受理刑事案件報案三聯單、受理各類
    案件紀錄表、熱點資料案件詳細列表、車手陳○德ATM 提領
    明細、車手提領軌跡圖、監視器錄影翻拍照片、車手比對影
    像、車輛詳細資料報表等相關資料為據，敘明上訴人加入劉
    烜浩、陳○德及其他不詳姓名成年人所組成之詐欺集團，陳
    ○德及上訴人均受劉烜浩之指揮，其等基於三人以上共同詐
    欺取財及洗錢之犯意聯絡，由劉烜浩指示上訴人駕駛車輛搭
    載陳○德，於附表乙編號1至2所示之時間及農會、郵局等地
    點，由陳○德持人頭帳戶金融卡，提領附表乙編號1至2所示
    現金，陳○德並於附表乙編號2 同時提領來源不明款項新臺
    幣1萬3千元，上訴人駕車在旁監視並接應，而後陳○德將其
    所提領之詐欺款項及不明所得款項交予上訴人，上訴人再轉
    交劉烜浩，而於駕車至ATM 提款之際，因遇有警察巡邏，上
    訴人即駕駛車輛躲避，並在附近繞行等警察離去，且其等駕
    車提領款項，均在被害人遭詐騙匯入款項後即行為之，再從
    提領款項過程以觀，其等乃1人在車上把風並監視，1人下車
    持卡操作ATM 領現，合於詐欺集團車手犯罪模式，陳○德供
    證上訴人知情參與部分，即屬可採，至陳○德所證金融卡由
    何人提供、上訴人是否為通訊軟體上暱稱「三寶」之人等事
    項，雖略有出入，然此枝微末節事項，無礙其就上訴人參與
    本件犯行之基本事實，供證始終明確一致之真實性；劉烜浩
    於第一審及另案供證其不認識上訴人云云，亦與本件事證不
    符，且上訴人及其原審辯護人所辯上訴人僅係與陳○德出遊
    ，不知陳○德持金融卡提領款項，向陳○德所收取之現金亦
    係補貼油錢，並其駕車至提領款項地點僅係為借電話、上廁
    所云云，均與本件事證及情理不符，要無可採，上訴人於本
    件所犯事證明確等旨。核其論斷，俱有卷存證據資料可憑，
    復與證據法則、經驗法則及論理法則無違。而陳○德供證不
    利上訴人部分，已有監視器錄影翻拍照片、車輛詳細資料報
    表、車手提領軌跡圖足以補強為真，上訴人亦自白其駕車搭
    載陳○德至附表乙所示地點，並向陳○德收取現金等事實，
    則原判決綜合卷內資料，佐以間接事實及經驗法則而為事實
    之判斷與認定，認上訴人所犯事證已明，即無上訴理由所指
    原判決單憑共犯陳○德之供證而為事實認定之違法，亦與判
    決理由不備之違法有間。上訴理由乃反覆爭執本件事實之認
    定，並未依據全案卷證資料而為具體指摘，當非上訴第三審
    之適法理由。
四、上訴理由經核係對原審採證、認事職權之適法行使，徒憑己
    見，任意指為違法，不合於首揭法定之第三審上訴要件，其
    上訴違背法律上程式，應予駁回。
五、依刑事訴訟法第395條前段，作成本判決。
中    華    民    國   111    年    3     月    10    日
                  刑事第三庭審判長法  官  徐  昌  錦  
                                  法  官  林  恆  吉  
                                  法  官  周  政  達  
                                  法  官  江  翠  萍  
                                  法  官  侯  廷  昌  
本件正本證明與原本無異
                                  書記官
中    華    民    國   111    年    3     月    15    日